臺灣臺南地方法院刑事判決　　　　　　　 93年度易字第353號
公　訴　人　臺灣台南地方法院檢察署檢察官
被　　　告　甲○○
　　　　　　　　　　　三樓
上列被告因過失傷害案件，經檢察官聲請簡易判決處刑（93年度
偵字第3225號），本院認為不宜依簡易程序審理，改依通常程序
審理，判決如下：
    主  文
甲○○無罪。
    理  由
壹、（檢察官的說法）公訴意旨略以：
    被告甲○○係位於臺南縣白河鎮關子嶺麒麟隧道口「山邊土
    雞城」負責人，負責「山邊土雞城」之現場管理。民國92年
    11 月23日晚間8時30分許（聲請簡易判決處刑書未載詳細時
    間），被告明知「山邊土雞城」地處山區，路面溼滑，本應
    注意隨時保持人行通道之乾燥，且依當時情形又無不能注意
    之情事，竟疏未注意善盡負責人之義務，任由該土雞城工作
    人員於營業時間清洗打掃地面，致大門出入口積存油漬污水
    ，適告訴人乙○○偕友人於該店用餐完畢行經門口，因而滑
    倒，致告訴人受有尾胝骨骨折之傷害，因認被告涉有刑法第
    284條第2項業務過失傷害罪云云。
貳、檢察官之依據：
    公訴人認為被告涉有業務過失傷害罪嫌，無非是以告訴人之
    指訴、財團法人天主教聖馬爾定醫院診斷證明書一紙，及被
    告身為負責人，有認識當地溼滑，竟罔顧客戶安全疏未注意
    ，於營業時間任由工作人員清洗地面為憑，資為被告犯行之
    論據。
參、被告之說法（辯解）：
    被告固不否認其是「山邊土雞城」負責人，92年11月23日晚
    上8時許員工有清洗土雞城，告訴人至「山邊土雞城」用餐
    後在門口跌倒之事實，惟堅決否認有何業務過失傷害之犯行
    ，辯稱：告訴人跌倒當日並未受傷，且告訴人所提醫院診斷
    證明書所載就醫日期與告訴人跌倒日，相隔三日，顯然診斷
    證明書所載傷害與跌倒無關，案發當日是清潔人員清洗，並
    無積水，僅是未乾，是告訴人飲酒過量，穿高跟鞋自行摔倒
    等語。
肆、本院認被告無罪之理由：
一、按事實之認定，應憑證據，如未能發現確實之證據，或證據
    不足以證明，自不能以推測或擬制之方法以為裁判基礎；再
    犯罪事實所憑之證據，無論係直接證據或間接證據，其為訴
    訟上之證明，須於一般人均不致有所懷疑而得確信為真實之
    程度，始得據為有罪之認定，倘其證明尚未達此程度而尚有
    合理之懷疑存在時，本諸無罪推定原則，自應為被告無罪之
    諭知；又被告否認犯罪事實所持辯解縱使不能成立，除非有
    確實證據足以證明對於被告犯罪已無合理之懷疑外，不能遽
    為有罪之認定；刑事訴訟法規定被告有緘默權，被告基於不
    自證己罪原則，既無供述之義務，亦不負自證清白之責任，
    不能因被告未能提出證據資料證明其無罪，或對於被訴之犯
    罪事實不置可否，即認定其有罪，九十二年台上字第二五七
    ○號判決首揭此旨。故被告否認犯罪事實所持之辯解縱使不
    能成立，如無積極證據足以證明其犯罪行為，自不能以推測
    或擬制之方法以為裁判之基礎，此即為無罪推定原則之宗旨
    所在。為貫徹此原則，檢察官對於被告之犯罪事實，應負實
    質舉證責任。刑事訴訟法修正後第一百六十一條第一項規定
    「檢察官就被告犯罪事實，應負舉證責任，並指出證明之方
    法」，明訂檢察官舉證責任之內涵，除應盡「提出證據」之
    形式舉證責任外，尚應「指出其證明之方法」，用以說服法
    院，使法官「確信」被告犯罪構成事實之存在。此「指出其
    證明之方法」，應包括指出調查之途徑，與待證事實之關聯
    及證據之證明力等事項，最高法院九十一年度第四次刑事庭
    會議明揭其旨。
二、本院之判斷：
    查被告是「山邊土雞城」負責人，告訴人於92年11月23日晚
    上至該處用餐，員工清洗廚房後，告訴人於當晚8時30分許
    與友人離開，在門口跌倒之事實，業據被告於本院準備程序
    時自承在卷，惟被告爭執告訴人是否因跌倒而受傷、及門口
    有無積水。從而，本件之爭點即在告訴人受有如診斷證明書
    所載之傷害是否在被告所營土雞城跌倒所致，及被告所營土
    雞城門口於告訴人跌倒當晚有無積水並因此致告訴人跌倒受
    傷，核先敘明。
（一） 告訴人所受之傷害是否因跌倒所致：
    查告訴人受有尾胝骨骨折之傷害，有財團法人天主教聖馬爾
    定醫院診斷證明書一紙在卷可資佐證（參見發查卷第4頁）
    ，並有本院依職權向該院調閱告訴人之病歷資料影本一份，
    有該院93年7月12日（93）惠醫字第0966號函文一紙（參見
    本院卷第34頁至第37頁），核與告訴人於檢察事務官偵查時
    供述在土雞城門口跌倒後、臀部著地之過程相符（參見發查
    卷第3頁背面），且於案發後三日內就醫，時間非長，尚符
    一般合理情況，本院認為告訴人受有尾胝骨骨折之傷害，確
    係因其於「山邊土雞城」跌倒所致，應可認定。
（二）客觀上有無足以證明「山邊土雞城」於告訴人跌倒當時門
      口有積水之證據：
１、查公訴人認為餐廳大門出入口積水，無非是以告訴人之指訴
    及財團法人天主教聖馬爾定醫院診斷證明書為憑。惟按告訴
    人之告訴，係以使被告受刑事訴追為目的，是其陳述是否與
    事實相符，仍應調查其他事實以資審認，始得為不利被告之
    認定，最高法院五十二年臺上字第一三○○號著有判例。本
    院認為除了告訴人之指訴外，客觀上並無目擊證人、現場照
    片或其他足以證明告訴人指訴「山邊土雞城」門口積水之指
    訴內容是否為真，揆諸前開判例意旨，本院認為光憑告訴人
    之指訴，尚不足為被告不利之認定，而率予認定餐廳門口積
    水之事實。
２、其次，本院依職權訊問證人即「山邊土雞城」廚師丁○○，
    具結後證稱：「山邊土雞城」之營業時間為上午10時至晚上
    9時，案發當日晚上確有客人（指告訴人）在店口跌倒，客
    人指稱的「油漬污水」是因自己負責清洗廚房後所流出，廚
    房的排水溝連接後方的排水溝，再接到大水溝去，當晚是用
    噴槍清洗，水量不大，廚房的水由櫃檯流出，所以櫃檯的地
    上是溼的（指告訴人跌倒處），因為見到洗碗工以刮刀刮過
    ，而確認並無積水等語（參見本院94年3月23日審理筆錄）
    。證人丁○○之證述內容即與告訴人指訴內容，就本件重要
    之爭點即有無積水並不相同。
３、又告訴人於案發當晚著約七公分高之細高跟鞋至「山邊土雞
    城」用餐，並提出當晚所著高跟鞋供製作筆錄之檢察事務官
    檢視等情節，業據告訴人於檢察事務官偵查時自承在卷（參
    見發查卷第3頁背面、27頁背面）。按穿著鞋跟加高7公分之
    高跟鞋，本即較平底鞋容易重心不穩，而告訴人為一成年女
    子，在夜間著高跟鞋偕友人至山上餐廳用餐，因此跌倒，是
    否與餐廳門口積水相關？或因高跟鞋不易保持平衡而不慎跌
    倒？不無疑義！
４、復查被告於檢察事務官偵查時，雖曾供述門口積水等情，惟
    參酌當日檢察事務官與被告如下之偵訊內容（參見93年度發
    查卷第13頁、13頁背面）檢察事務官問：你已知門口積水足
    以致人滑倒，為何在營業時間任由清洗之污水積留供人通行
    之走道門口？
    被告答：因為當天客人比較少，服務生提早清洗，才造成門
    口積水，也不知道告訴人會因此跌倒等語。
    本院審酌被告於本院準備程序及審判時，均一再否認案發當
    時所營土雞城門口積水，及檢察事務官於製作筆錄時，並無
    任何客觀事證足以證明告訴人指訴土雞城門口積水之事實，
    竟以已認定餐廳門口有積水之前提事實詢問被告，惟餐廳門
    口積水之有無，是本案之重要爭點，本院認為檢察事務官既
    就本件重要爭點已自行認定門口有積水而詢問被告，所獲致
    之陳述內容，並非被告自承門口有積水之真意，無法依此認
    定被告自承門口有積水之事實；縱然被告自承門口有積水，
    本院亦無從自被告之陳述判斷當日門口積水之情形是否已達
    足以使一般人均會跌倒之程度，自難僅憑此即為認定被告自
    承本件業務過失傷害之罪責。
５、本件「山邊土雞城」門口究竟有無積水，既是本件爭點，被
    告否認告訴人指訴有積水之事實，而證人丁○○就土雞城門
    口有無積水之供述內容，與告訴人指訴不同，而案發當晚究
    竟有無積水？或縱有積水，積水程度如何？僅是地上浸溼未
    乾，或者已達使人行走打滑有跌倒之虞？或因告訴人穿著高
    跟鞋之個人因素？當時並無照片、攝錄資料可供判斷，屬真
    偽不明，而檢察官就此部分並無任何客觀之事證足以證明告
    訴人之指訴為真，揆諸前開判例意旨，自不能單憑告訴人之
    指訴，逕對被告不利之認定。
（三）、綜上所述，本件公訴人既未舉證以證明告訴人指訴之積
        水情況，自不能使本院確信被告有本件業務過失傷害犯
        行，是以衡諸前揭說明，應認本件被告犯罪不能證明，
        自應為其無罪之諭知。又本件是顧客於營業場所滑倒成
        傷，營業主是否應負損害賠償之責，應屬民事糾紛問題
        ，告訴人應循民事途逕處理，併此敘明。
肆、據上論斷，應依刑事訴訟法第452條、第301條第1項判決如
    主文。
本案經檢察官張太龍偵查後聲請簡易判決處刑；檢察官丙○○到
庭執行職務。
中　　華　　民　　國　　94　　年　　4 　　月　　6 　　日
　　　　　　　　　刑事第二庭  審判長法官  陳振謙
                                    法官  卓穎毓
                                    法官  洪士傑
以上正本證明與原本無異。
如不服本判決，應於判決送達後10日內，向本院提出上訴狀（應
附繕本）。
　　　　    　　　　　　　　　　　　書記官　李佩珊
中　　華　　民　　國　　94　　年　　4 　　月　　11　　日
